【裁判字號】    98,抗,2067
【裁判日期】    990129
【裁判案由】    聲明異議
【裁判全文】
臺灣高等法院民事裁定                  98年度抗字第2067號
抗  告  人  甲○○
相  對  人  乙○○
上列抗告人因與相對人間假扣押事件，對於中華民國98年11月30
日臺灣桃園地方法院98年度執事聲字第38號裁定，提起抗告，本
院裁定如下：
    主  文
原裁定關於駁回抗告人新臺幣壹佰萬元部分之異議廢棄。
上開廢棄部分，發回臺灣桃園地方法院。
其餘抗告駁回。
聲請及抗告訴訟費用由相對人負擔三分之二，餘由抗告人負擔。
    理  由
一、按請求及假扣押之原因，應釋明之；前項釋明如有不足，而
    債權人陳明願供擔保或法院認為適當者，法院得定相當之擔
    保，命供擔保後為假扣押，民事訴訟法第526條第1項、第2
    項定有明文。所謂假扣押之原因，係指對債務人有日後不能
    強制執行或甚難執行之虞或應在外國為強制執行者而言，諸
    如債務人浪費財產、增加負擔、或就其財產為不利益之處分
    ，將達於無資力之狀態、或移住遠地（包括債務人將其財產
    外移至為我國現時司法權效力所不及之大陸地區，致其在我
    國之財產有不足為強制執行之虞等情形在內）、逃匿無蹤或
    隱匿財產等情形，此觀同法第523條規定即明。是債權人就
    假扣押之原因有釋明之義務，釋明如有不足，而債權人陳明
    願供擔保或法院認為適當者，法院亦得定相當之擔保，命供
    擔保後為假扣押。
二、本件抗告人即債權人主張：其對相對人即債務人有新台幣（
    下同）160萬元之債權，相對人欠債後，離婚避居大陸，變
    賣台灣房地產資金移至大陸地區作生意，久尋不著；今恐再
    逃匿大陸地區，日後有不能執行之虞，願供擔保聲請准就相
    對人之財產為假扣押等語。業據提出每紙面額10萬元之本票
    10紙、身分證影本、戶籍謄本、房地產登記等件，以為釋明
    。抗告人就其請求100萬元之債權部分，依其提出本票10紙
    可認有相當之釋明；惟逾此部分之債權，則無據以釋明。抗
    告人主張之假扣押原因，依其提出戶籍謄本，參以相對人入
    出境資料，可知相對人確於90年11月至94年2月間長期出境
    於外，其餘時間亦頻頻出境，是抗告人主張日後有不能執行
    之虞，尚非全然無稽；抗告人雖未能盡釋明之責，惟其既陳
    明願供擔保，非無以擔保補其釋明不足之餘地。揆諸首開規
    定，抗告人聲請於100萬元之債權範圍，尚無不合，原法院
    司法事務官就此部分逕予駁回抗告人之聲請，原裁定駁回抗
    告人之異議，均有未洽；抗告論旨，指摘原裁定此部分不當
    ，求予廢棄，非無理由，應由本院廢棄原裁定，發回原法院
    更為適法之處理。至抗告人聲請逾100萬元之債權部分，原
    法院司法事務官駁回抗告人該部分之聲請，原裁定駁回抗告
    人該部分之異議，均無不合；抗告論旨，指摘原裁定此部分
    不當，聲明廢棄，非有理由。
三、據上論結，本件抗告為一部有理由，一部無理由，依民事訴
    訟法第495條之1、第492條、第449條第1項、第79條，裁定
    如主文。
中    華    民    國    99    年    1    月    29    日
                  民事第十庭
                        審判長法  官  黃豐澤
                              法  官  林麗玲
                              法  官  吳謀焰
正本係照原本作成。
不得再抗告。
中    華    民    國    99    年    1     月    29    日
                              書記官  鄭淑昀

司法院資訊處製作；財團法人民間司法改革基金會備份。
